【裁判字號】    99,家聲,59
【裁判日期】    990318
【裁判案由】    變更子女姓氏
【裁判全文】
臺灣臺北地方法院民事裁定              99年度家聲字第59號
聲  請  人  乙○○
相  對  人  甲○○
上列聲請人聲請變更姓氏事件，本院裁定如下：
    主  文
准聲請人乙○○（女，民國○○○年○○月○日生，身分證統一
編號：Ｚ000000000號）變更姓氏為母姓「吳」。
聲請程序費用新台幣壹仟元由聲請人負擔。
    理  由
一、本件聲請意旨略以：聲請人之生父丙○○與生母即相對人吳
    麗卿於民國七十二年十月二十九日結婚，七十三年十二月三
    日產下聲請人乙○○，生父丙○○因外遇與相對人於七十七
    年五月間離婚，並約定聲請人由生父丙○○監護，嗣於八十
    四年十一月二十九日聲請人改由相對人監護，並由相對人一
    直扶養至今，多年來與生父丙○○不曾聯絡，生父丙○○再
    婚並與繼母產下一子許智信，九十七年三月間經親戚告知生
    父丙○○死亡，方前往醫院祭拜。聲請人因自小由相對人獨
    自扶養，相依為命，且生父丙○○從聲請人年幼時便對聲請
    人不聞不問，不關心聲請人，生父丙○○若有心，應可找到
    聲請人，但並沒有，爰依民法第一千零五十九條第五項第二
    款規定，聲請宣告變更聲請人姓氏為母姓「吳」等語。
二、按「父母之一方或雙方死亡者，且有事實足認子女之姓氏對
    其有不利之影響時，父母之一方或子女得請求法院宣告變更
    子女之姓氏為父姓或母姓。」，民法第一千零五十九條第五
    項第二款定有明文。次按姓氏屬姓名權而為人格權之一部分
    ，具有社會人格之可辨識性，如因情事變更，有事實足認子
    女之姓氏對其有不利之影響時，父母之一方或子女自得請求
    法院宣告變更子女之姓氏為父姓或母姓。又所謂「有事實足
    認子女之姓氏對其有不利之影響」，其規範較為抽象，實質
    內容必須透過解釋予以補充，揆諸民法規範父母子女間之法
    律關係，向以追求與維護子女之最佳利益為最優先考量，藉
    以實現憲法保障子女人格權益之價值，至於如何以子女最佳
    利益為考量，必須綜合家庭狀況、親權行使、子女人格成長
    等整體情狀予以審酌，如認變更姓氏對子女為最有利時，相
    對而言，原姓氏對子女自屬有不利之影響。
三、經查，聲請人主張之事實，業據提出戶籍謄本在卷為證，並
    經相對人於本院民國九十九年三月二日非訟事件訊問期日到
    庭證述無訛，足堪信為真實。聲請人生父丙○○與相對人離
    婚，後來再婚，長期未曾盡到對聲請人之扶養義務，且現已
    死亡，而聲請人自幼與相對人相依為命，並由相對人扶養長
    大，若堅持由聲請人保留生父姓氏，堪認對聲請人心理上確
    有不利之影響，從而聲請人本件請求，與上述法律規定並無
    不合，其聲請為有理由，應予准許。
四、依非訟事件法第二十一條第一項前段，裁定如主文。
中    華    民    國    99    年    3     月    18    日
                          家事法庭法  官    文衍正
以上正本係照原本作成。
如對本裁定抗告，須於裁定送達後10日之不變期間內，向本院提
出抗告狀，並繳納抗告費新臺幣1,000元。
中    華    民    國    99    年    3     月    18    日
                                  書記官    陳俐妙

司法院資訊處製作；財團法人民間司法改革基金會備份。
